---
output:
  html_document: 
    number_sections: yes
  pdf_document: 
    fig_height: 4.5
    fig_width: 6
    highlight: tango
    number_sections: yes
    toc_depth: 4
---

```{r setup, include=FALSE, message=FALSE, warning=FALSE}
knitr::opts_chunk$set(echo = TRUE)
```

## Statistika Deskriptif

```{r, message=FALSE, warning=FALSE}

#### Panggil semua package yang diperlukan.
library(readxl) #membaca file Excel
library(nortest) #uji normalitas
library(dplyr)
library(qcc)
library("car") #levene test

##membaca excel

project <- readxl::read_excel("jawaban.xlsx", sheet = "FINAL")

#Menampilkan struktur data 
str(project)
#Menampilkan 6 data pertama
head(project)
#Menampilkan 6 data terakhir
tail(project)

#Mengubah setiap data karakter menjadi factor
project$kelamin<- as.factor(project$kelamin)
project$`Pengaruh atau tidak`<- as.factor(project$`Pengaruh atau tidak`)


#Memastikan data yang diubah sudah menjadi factor (recheck)
str(project)

#statistika deskriptif untuk data numerik
summary(project$Umur)
summary(project$BB)
summary(project$Nominal)
summary(project$Sebelum)
summary(project$Sesudah) 

```

## statistika deskriptif teknik grafik
```{r}

#frekuensi setiap data kategorikal
(fkelamin <- table(project$kelamin))
(ya_atau_tidak <- table(project$`Pengaruh atau tidak`))

#Frekuensi untuk setiap data numerik
(frekuensi0 <- table(project$Umur)) 
(frekuensi1 <- table(project$BB))
(frekuensi2 <- table(project$Nominal)) 
(frekuensi3 <- table(project$Sebelum))
(frekuensi4 <- table(project$Sesudah))


#grafik  barplot untuk kategorikal
judul_kelamin <- "Distribusi Jenis kelamin  oleh Angeline Marcellina Chandrawijaya 00000057862 \n"

barplot(fkelamin, main = judul_kelamin, cex.main = 0.9, col=c("yellow","grey"))


#judul dan juga grafik barplot untuk data numerik

warna <- c("green", "yellow", "red", "pink", "green")


judul0 <- "Distribusi umur  oleh Angeline Marcellina Chandrawijaya 00000057862 \n"
judul1 <- "Distribusi berat badan  oleh Angeline Marcellina Chandrawijaya 00000057862 \n"
judul2 <- "Distribusi nominal untuk membeli camilan oleh Angeline Marcellina Chandrawijaya 00000057862 \n"
judul3 <- "Distribusi mengemil sebelum pandemi oleh Angeline Marcellina Chandrawijaya 00000057862 \n"
judul4 <- "Distribusi mengemil sesudah pandemi oleh Angeline Marcellina Chandrawijaya 00000057862 \n"


barplot(frekuensi0, main = judul0,cex.main = 0.9, col = warna)
barplot(frekuensi1, main = judul1,cex.main = 0.9, col = warna) 
barplot(frekuensi2, main = judul2)
barplot(frekuensi3, main = judul3,cex.main = 0.9, col = warna)
barplot(frekuensi4, main = judul4,cex.main = 0.9, col = warna)


#grafik boxplot untuk data numerik
boxplot(project$Umur, main = judul0)
boxplot(project$BB, main = judul1)
boxplot(project$Nominal, main = judul2)
boxplot(project$Sebelum, main = judul3)
boxplot(project$Sesudah, main = judul4)
```


#test histograph untuk data numerik

hist(project$Umur)
hist(project$BB)
hist(project$Nominal)
hist(project$Sebelum)
hist(project$Sesudah) 

```

#uji test

```{r pressure, echo=FALSE}
#hipotesis 1

#H0: tidak ada hubungannya terhadap umur seseorang terhadap kebiasaan mengemilnya selama masa pandemi 
#H1: ada hubungannya terhadap umur seseorang terhadap kebiasaan mengemilnya selama masa pandemi 

(sehat_habis_pandemi <- table(project$`Umur`, project$`Pengaruh atau tidak`)) 
sehat_habis_pandemi/NROW(data)
(ctsehat <- chisq.test(sehat_habis_pandemi)) 

# p-value = 0.5526 lebih besar dari 0.05, sehingga tidak terdapat cukup bukti untuk menolak H0 dari hasil uji ctest karena hasil p-value menunjukkan lebih besar dari alpha (0.05), maka tidak ada hubungannya antara umur seseorang terhadap kebiasaan mengemilnya selama masa pandemi.

#hipotesis 2
#a------------------
#H0: Tidak terdapat hubungannya antara berat badan mahasiswa yang mengalami kenaikan selama masa pandemi dengan pola mengemil mahasiswa selama pandemi

#H1: Terdapat hubungannya antara berat badan mahasiswa yang mengalami kenaikan selama masa pandemi dengan pola mengemil mahasiswa selama pandemi


Iya <- project[project$`Pengaruh atau tidak` == "Ya" ,]
Tidak <- project[project$`Pengaruh atau tidak` == "Tidak" ,]



yes <- Iya$Sesudah [c(1:24)] ## misahin data mu
no <- Tidak$Sesudah[c(1:24)] ## misahin datamu



(selama <- data.frame(yes, no))
str(selama)

shapiro.test(yes)
shapiro.test(no)

#b-------------
#hitung mean selama untuk masing-masing jenis pendapat mahasiswa antara iya atau tidak 

apply(selama, 2, mean)

#stack data agar R bisa memisahkan data berdasarkan pendapat mahasiswa antara iya atau tidak 

s.selama <- stack(selama)

boxplot(values ~ ind, data = s.selama, horizontal = TRUE)

#cek varians

apply(selama, 2, var)

#variannya tidak mendekati karena 

##     yes       no 
##3.217391 6.717391 

# hitung nilai CV

cv <- function(x){
cv <- sd(x)/mean(x)
return (cv)
}
apply(selama, 2, cv)


#cv nya tidak mendekati karena

##      yes        no 
##0.2759552 0.4146869

#c------------

#uji normalitas

apply(selama, 2, shapiro.test)

#kedua jenis data pendapat mahasiswa antara iya atau tidak, sudah normal

#hitung varians

apply(selama, 2, var, na.rm = TRUE)

#variannya tidak mendekati karena 

##     yes       no 
##3.217391 6.717391 

#hitung cv

cv <- function(x){
  cv <- sd(x, na.rm = TRUE)/mean(x, na.rm = TRUE)
  return (cv)
}
apply(selama, 2, cv)

#cv nya tidak mendekati karena

##      yes        no 
##0.2759552 0.4146869


#Levene Test   

leveneTest(s.selama$values~s.selama$ind)

#ANOVA Test
results <- aov(s.selama$values ~ s.selama$ind)
summary(results)

# Nilai p-value 0.699, sehingga tidak terdapat cukup bukti untuk mwnolak h0 dari hasil uji karena p valuenya diatas 0,05, kemudian dengan hasil uji yang telah dinyatakan sebelumnya, Tidak terdapat hubungannya antara berat badan mahasiswa yang mengalami kenaikan selama masa pandemi dengan pola mengemil mahasiswa selama pandemi




#Hipotesis 3

#H0: tidak ada hubungannya antara jumlah kebiasaan mengemil seseorang setiap minggu sebelum ma  sa pandemi 
#H1: ada hubungannya antara jumlah kebiasaan mengemil seseorang setiap minggu setelah masa pandemi 

shapiro.test(project$Sebelum)
shapiro.test(project$Sesudah) 

(wta1<- wilcox.test(project$Sebelum, project$Sesudah))
#  p-value = 7.054e-09 lebih kecil dari 0.05, sehingga terdapat cukup bukti untuk menolak H0 karena dari hasil uji willcox p-value menunjukkan lebih kecil dari alpha (0.05), maka ada hubungannya antara jumlah kebiasaan mengemil seseorang setelah pandemi.

#Hipotesis 3

#H0: tidak terdapat hubungan antara berat badan seseorang selama masa pandemi 
#H1: terdapat hubungan antara berat badan seseorang selama masa pandemi 

MultilinearRegresion <- lm (project$Sesudah ~ project$BB)
summary(MultilinearRegresion)


##################################################################################

(wta2 <- wilcox.test(project$Sesudah, project$BB))

shapiro.test(project$Sesudah)
shapiro.test(project$BB)

(wta2 <- wilcox.test(project$Sesudah, project$BB))

#p-value = < 2.2e-16 lebih kecil dari alpha, sehingga terdapat cukup bukti untuk menolak H0 dari hasil uji karena p value nya lebih kecil dari alpha. maka terdapat hubungan antara berat badan seseorang selama masa pandemi 

#kalau pvalue lebih kecil maka h0 akan ditolak dan jawabannya cenderung ke h1 

#hipotesis 3

#H0: Tidak terdapat hubungan antara umur dan kelamin yang mempengaruhi berat badan seseorang selama masa pandemi 
#H1: Terdapat hubungan antara umur dan kelamin yang mempengaruhi berat badan seseorang selama masa pandemi 

#create new data frame that contains only the variables we would like to use to
data <- project[ , c("BB", "Umur", "kelamin")]

#view first six rows of new data frame
head(data)

#EXAMINE DATA
pairs(data, pch = 18, col = "steelblue")

#generate the pairs plot
ggpairs(data)

#FIT THE MODEL
model <- lm(BB ~ Umur + kelamin, data = data)

#CHECK MODEL ASSUMPTIONS
#create histogram to check for residual normality
hist(residuals(model), col = "steelblue")

#create fitted value vs residual plot
plot(fitted(model), residuals(model))

#add horizontal line at 0
abline(h = 0, lty = 2)

#VIEW MODEL SUMMARY
summary(model)
plot(data)

MultilinearRegresion <- lm (project$Umur~ project$kelamin)
summary(MultilinearRegresion)

shapiro.test(project$Umur)
shapiro.test(project$kelamin)

(wta3 <- wilcox.test(project$BB, project$kelamin))


#p-value < 2.2e-16 lebih kecil dari 0.05, sehingga terdapat cukup bukti untuk menolak H0 dari hasil uji, maka terdapat hubungan antara umur yang mempengaruhi berat badan seseorang selama masa pandemi

## tabulasi data
table(project$Umur, project$Sesudah)
table(project$Sebelum, project$Sesudah)
table(project$BB, project$Sesudah)
table(project$Umur, project$BB)




```